【裁判字號】    99,訴,19
【裁判日期】    990827
【裁判案由】    偽造有價證券
【裁判全文】
臺灣桃園地方法院刑事判決                99年度訴字第19號
公  訴  人  臺灣桃園地方法院檢察署檢察官
被      告  丙○○
指定辯護人  本院公設辯護人彭詩雯
上列被告因偽造有價證券案件，經檢察官提起公訴（98年度偵字
第12210號），本院判決如下：
    主  文
丙○○共同意圖供行使之用，而偽造有價證券，處有期徒刑參年
，偽造之如附表所示支票壹紙沒收。
    事  實
一、丙○○於民國96年5 月間某日，在桃園縣桃園市○○○街二
    五號六樓戊○○住處樓下，收受戊○○（所涉收受贓物、偽
    造有價證券部分，業經臺灣高等法院97年度上訴字第6022號
    判決判處有期徒刑2 月15日、3 年；收受贓物部分先行確定
    ，偽造有價證券部分，經最高法院以98年度臺上字第3453號
    上訴駁回確定）所交付乙○○於96年4 月20日至同年月24日
    間某日所交予戊○○來路不明如附表所示之支票（係庚○○
    所有，於96年4 月20日凌晨某時許，在桃園縣大園鄉許厝港
    96 之31 號內失竊之財物），並與戊○○共同基於意圖供行
    使之用而偽造有價證券之犯意，先由戊○○在如附表所示支
    票上，偽填發票日96年6 月15日，再由丙○○於不詳時間、
    地點於如附表所示支票偽造票面金額新臺幣（下同）8 萬5,
    000 元，以完成發票行為，而偽造如附表所示支票1 紙。嗣
    丙○○將該支票借給不知情之丁○○，再轉遞交不知情之己○○、甲○○而行使之。屆期經甲○○提示，因庚○○已申
    辦掛失止付而未獲兌現。嗣經警方循線追查，而悉上情。
二、案經臺灣高等法院檢察署檢察官簽分臺灣桃園地方法院檢察
    署檢察官偵查起訴。
    理  由
壹、程序方面（證據能力部分）
    本案所引用之供述及非供述證據，經本院依法踐行調查證據
    程式，檢察官、被告及其指定辯護人均不爭執各該證據之證
    據能力，且亦查無依法應排除其證據能力之情形，是後述所
    引用證據之證據能力均無疑義。
貳、實體方面
一、訊據被告丙○○矢口否認有何偽造有價證券之犯行，辯稱：
    戊○○拿這張支票跟伊借大概6 萬元，他拿支票找伊好幾次
    ，最後一次伊才向他收票並將6 萬元給他，支票上的金額、
    日期不是伊填寫的，戊○○96年5 月交給伊時填寫日期，金
    額、印章伊不知道是誰填寫，交給伊時都已經填好了，6 萬
    元的借款是伊開自己支票向桃園地政事務所張課長借的，是
    戊○○拿支票給伊後，伊才向張課長借的，10萬元的借據是
    之後才找他簽的，因為錢給他之後，就找不到他，1 、2 個
    月找到人之後，才請他簽，是將利息、手續費都加進去，戊○○交付支票時，因為伊有照會銀行，支票信用沒問題，才
    未使戊○○為背書，乙○○交給戊○○的支票是空白的沒有
    錯，這是乙○○告訴伊的，且告訴伊支票是偷來的云云；指
    定辯護人本院公設辯護人彭詩雯為被告辯護稱：支票是李金
    龍當著戊○○的面交給被告，交付時已完成發票行為，被告
    不知道該票為贓物且經偽造云云。經查：
  (一)上開事實，業據證人庚○○於另案警詢、偵查中證述：本件
    支票是伊於96年4 月20日凌晨，在桃園縣大園鄉許厝港96之
    31號內遭竊，當天早上伊即向臺灣中小企業銀行竹東分行掛
    失止付，也有向大園分局潮音派出所報案，伊不認識支票提
    示人甲○○，也不認識背書人己○○，這張支票上的金額、
    日期、印章都不是伊填寫，伊被竊時是空白的等語甚詳（見
    97年度偵字第4207號卷第17-18 、45-46 頁）；並據證人戊○○於另案準備程序、審理、臺灣高等法院準備程序、審理
    時證稱：是因為被告說要用票，因此伊於96年4 月20日到96
    年4 月24日間某日，在桃園縣大園鄉某處，從金龍那裡拿票
    給被告用，伊是在96年5 月交付空白支票給被告，當時只有
    伊與被告在場，票只有填載日期，金額沒有填寫，至於有無
    蓋章伊不清楚，金額伊本來要寫，但是丙○○說他要向人借
    多少錢他不知道，因此要伊將金額部分空下來，伊有跟丙○○借錢，有簽1 張10萬元本票及借據，實際上伊拿到4 萬5
    千元，這部分與支票無關，伊是7 月份借款，支票退票是在
    6 月份等語明確（見97年度審訴字第1274號卷第30頁，97年
    度訴字第640 號卷第108-109 、118 頁，97年度上訴字第60
    22 號 卷第52-53 、85、116 、121 頁）；且據證人丁○○
    於另案警詢、偵查及臺灣高等法案審理時證稱：伊先前有向
    被告借錢，因還款能力有限，因此請被告開支票給伊，伊向
    金主調現，被告於96年6 月在桃園市○○路將支票交給伊，
    他交給伊時支票日期、金額、發票人均已記載完成，伊拿去
    交給己○○跟金主調現，至於支票如何來，伊並不清楚，被
    告有告訴伊支票到期不要向銀行兌現等語明確（見97年度偵
    字第4207號卷第24-25 、45頁，97年度上訴字第6022號卷第
    100-10 1頁）；又據證人己○○於另案警詢時證稱：本件支
    票是丁○○拿來託伊幫忙調現，伊因此背書向陳姐調現，丁○○告訴伊該支票是向朋友調來的等語甚詳（見97年度偵字
    第4207號卷第22-23 頁）；另據證人甲○○於另案警詢時證
    稱：本件支票是因為丁○○、己○○缺錢，因而拿來向伊太
    太周轉現金，其後將支票存入銀行，96年6 月15日經銀行通
    知該支票遭退票，伊因此將該支票領回，該支票是丁○○轉
    交己○○，己○○拿給伊太太，己○○有在支票後面背書，
    伊拿到時支票金額、日期均有填寫，並已蓋章等語明確（見
    97年度偵字第4207號卷第19-20 頁），此外，並有臺灣票據
    交換所新竹市分所96年6 月28日臺票逐字第371 號函暨所附
    遺失票據申報書、本件票據正背面影本、票據提示人資料查
    報表影本在卷可按（見97年度偵字第4207號卷第27-31 頁）
    。
  (二)被告雖辯稱：戊○○拿這張支票跟伊借大概6 萬元，他拿支
    票找伊好幾次，最後一次伊才向他收票並將6 萬元給他，支
    票上的金額、日期不是伊填寫的，戊○○96年5 月交給伊時
    填寫日期，金額、印章伊不知道是誰填寫，交給伊時都已經
    填好了，6 萬元的借款是伊開自己支票向桃園地政事務所張
    課長借的，是戊○○拿支票給伊後，伊才向張課長借的，10
    萬元的借據是之後才找他簽的，因為錢給他之後，就找不到
    他，1 、2 個月找到人之後，才請他簽，是將利息、手續費
    都加進去，乙○○交給戊○○的支票是空白的沒有錯，這是
    乙○○告訴伊的，且告訴伊支票是偷來的云云。然查，其於
    另案警詢中供稱：該支票是戊○○於96年7 月26日拿給伊向
    伊借錢，因為他是伊朋友所介紹，因此伊就借給他10萬元，
    當時看到他是拿一本支票，然後將該張支票撕下來給他作為
    抵押，該支票的金額、日期、蓋章都是戊○○所寫，當時戊○○有說那是客票，伊也有向銀行照會過該支票沒有問題，
    因此伊就將錢借給他，他也有簽立借款契約書，事後戊○○
    有告訴伊支票是一位綽號「金龍」所偷的云云（見97年度偵
    字第4207號卷第5-6 、8-9 頁），又於另案偵查及準備程序
    時供稱：該支票是戊○○於96年5 月交給伊的，他當時交給
    伊2 張支票，他將支票交給伊時，已經記載完成，除了支票
    、本票外，還有借據，伊共借給他10萬元云云（見97年度偵
    字第4207號卷第45頁，97年度審訴字第1274號卷第31頁），
    再於另案審理時供稱：本件支票是戊○○給伊的，他在96年
    4 、5 月持「陳家駿」的名片在他家向伊借款，支票是8 萬
    5 千元，伊借10萬元，但是扣除利息交8 萬5 千元給他，他
    提供本件支票作為擔保，當時支票每個欄位均已填寫完成，
    並且已經蓋章，他說支票是朋友的，伊還有在96年4 、5 月
    向銀行照會，戊○○是拿整本支票本開立票據給伊，撕下來
    之前均已填寫，收據及本票是後來才簽的，是丁○○通知伊
    ，伊知道支票被退票，伊才在96年7 月26日要求戊○○簽收
    據及本票云云（見97年度訴字第640 號卷第79-82 、85、11
    5-117 頁），另供稱：96年戊○○交付支票向伊借款後，伊
    是1 、2 個月之後才將交付8 萬5 千元給戊○○云云（見97
    年度訴字第640 號卷第84頁），又於另案臺灣高等法院準備
    程序時供稱：戊○○交給伊這張支票是要向伊借8 萬5 千元
    云云（見97年度上訴字第6022號卷第53頁），另案臺灣高等
    法院審理程序時供稱：本案戊○○向伊借10萬元云云（見97
    年度上100 頁），又供稱：戊○○拿這張支票向伊借8萬5千
    元，伊先交給戊○○5 萬元云云（見97年度上訴字第6022號
    卷第116-117 頁），另供稱：戊○○之前借8 萬5 千元，後
    來沒有還利息，一直拖，因此後來變成10萬元云云（見97年
    度上訴字第6022號卷第117 頁），再供稱：戊○○實際拿到
    5 萬元，3 萬5 千元是利息的部分，戊○○是拿8 萬5 千元
    支票向伊借5 萬元云云（見97年度上訴字第6022號卷第117-
    118 頁），又於本院準備程序、審理時供稱：是戊○○拿這
    張票跟伊借錢，借10萬元，包含利息，因此伊沒有給他10萬
    元那麼多云云（見本院訴字卷第106 、165 頁），就戊○○
    於96年5 月或7 月26日交付本件支票，戊○○於96年5 月交
    付1 張或2 張票據向其借款，借款金額為6 萬元、10萬元或
    8 萬5 千元，借款係於交付支票時抑或之後才交付戊○○，
    被告交付6 萬元、8 萬5 千元或5 萬元，係乙○○或戊○○
    告以支票是偷來的，本件支票、票據及借據是否戊○○同時
    於96年5 月交付，所述前後矛盾，所言戊○○拿本件支票向
    其借款，且交付支票時，支票上日期、金額、印章均已記載
    完畢云云，屬否屬實，並非無疑。
  (三)被告另辯稱：戊○○交付本件支票時，伊有照會銀行，支票
    信用沒問題，才未使戊○○為背書云云。然查，被告係代書
    ，並從事貸放款給他人收息為業，此業據被告及證人丁○○
    供證明確（見97年度上訴字第6022號卷第53、101 頁），對
    於票據之常識自較一般人為專業熟稔，而照會銀行查詢支票
    信用情形，通常係在收受支票後之作為，被告辯稱戊○○交
    付本件支票時其有向銀行查詢，殊難置信，其所辯應係為掩
    飾其與戊○○偽造有價證券之犯行。
  (四)至證人戊○○於另案偵查中證稱：本件支票是「李金龍」給
    伊的，他給伊一本多的支票，上面已經有印章，其他空白，
    伊再交付幾張空白支票大象男子借錢云云（見97年度偵字第
    4207號卷第51頁），所述交付幾張空白支票，究係「給」或
    「向」大象男子借錢，雖不明確，然此部分偵訊光碟，經本
    院當庭勘驗，結果為：
    「檢：那些支票怎麼來的？陳：是一個朋友拿給我的，就「
          李金龍」。
      ...
      檢：然後你在拿去跟那「大象」男子借錢就對了？（後改
          為）借給「大象」男子去借錢就對了？
      陳：對、對、對。之後我就跟他講說這個不能用，這個票
          不能用       ....
      檢：你交給「大象」男子的時候，拿幾張給他？
      陳：就拿沒幾張啊。
      檢：我在交付幾張空白支票給「大象」男子去借錢，但是
          你拿給他的那幾張的日期是你寫的？
      陳：對。
      檢：大概幾張知不知道？
      陳：這個可能要問他，沒幾張啦。
      檢：支票日期是我寫的，你寫好再拿給他是不是？
      陳：就日期而已。 」（見本院訴字卷第144-145頁）
    ，其中「大象」就是被告，業經被告供承在卷（見本院訴字
    卷第107 頁），而依勘驗結果可知，戊○○將本件票據交給
    被告，係要將該支票借給被告使用、借錢，其交付本件支票
    時，僅在其上填寫日期，金額部分為空白，業經本院認定如
    前，被告收受該支票並於其上填載金額後交付他人使用，顯
    見被告與戊○○具偽造有價證券之犯意聯絡，被告共同偽造
    本件有價證券之犯行，應堪認定。
  (五)綜上所述，被告及其辯護人所辯均非可採，本件事證明確，
    被告之犯行堪以認定。
二、核被告丙○○所為，係犯刑法第201 條第1 項之偽造有價證
    券罪。被告偽造後提出行使，行使之低度行為應為偽造之高
    度行為所吸收，不另論罪。被告就本件犯行與戊○○間有犯
    意之聯絡及行為之分擔，為共同正犯。爰審酌被告偽造如附
    表所示支票發票日期之參與偽造有價證券犯行之程度，該支
    票其後經提出行使雖未兌現，但已造成之損害程度，及其犯
    罪之動機、目的、手段、素行暨犯後態度等一切情狀，量處
    如主文所示之刑。又按偽造之有價證券，不問屬於犯人與否
    ，沒收之；本案被告所偽造如附表所示支票1 紙，雖已行使
    交付他人，非被告所有之物，仍應依刑法第205 條之規定沒
    收。
三、至交付本件支票予戊○○之乙○○，如何取得本件支票，是
    否涉及竊盜、收受贓物等犯行，應由公訴人另行偵處，一併
    敘明。
據上論斷，應依刑事訴訟法第299 條第1 項前段，刑法第28條、
第201 條第1 項、第205 條，刑法施行法第1 條之1 第1 項、第
2 項前段，判決如主文。
本案經檢察官陳仁傑到庭執行職務。
中    華    民    國    99    年    8     月    27    日
                  刑事第四庭審判長法  官  袁雪華
                                  法  官  張淑華
                                  法  官  林宜靜
以上正本證明與原本無異。
如不服本判決應於收受判決後10日內向本院提出上訴書狀，並應
敘述具體理由。其未敘述上訴理由者，應於上訴期間屆滿後20日
內向本院補提理由書( 均須按他造當事人之人數附繕本) 「切勿
逕送上級法院」。
                                  書記官  王明玉
中    華    民    國    99    年    8     月    27    日
附錄論罪科刑法條
中華民國刑法第201條
（有價證券之偽造變造與行使罪）
意圖供行使之用，而偽造、變造公債票、公司股票或其他有價證
券者，處3 年以上 10 年以下有期徒刑，得併科 3 千元以下罰
金。
行使偽造、變造之公債票、公司股票或其他有價證券，或意圖供
行使之用，而收集或交付於人者，處 1 年以上 7 年以下有期徒
刑，得併科 3 千元以下罰金。
附表
┌──┬────┬───┬─────┬────┬───┬───┐
│編號│付款人  │發票人│ 支票號碼 │ 帳號   │發票日│金  額│
├──┼────┼───┼─────┼────┼───┼───┤
│ 1  │臺灣中小│庚○○│AV0000000 │02190-9 │空  白│空  白│
│    │企業銀行│      │          │        │（偽填│（偽填│
│    │竹東分行│      │          │        │96年6 │新臺幣│
│    │        │      │          │        │月15日│8萬5千│
│    │        │      │          │        │）    │元）  │
└──┴────┴───┴─────┴────┴───┴───┘

司法院資訊處製作；財團法人民間司法改革基金會備份。
